【裁判字號】    89,交聲,11
【裁判日期】    890612
【裁判案由】    違反道路交通管理處罰條例聲明異議
【裁判全文】
臺灣桃園地方法院刑事交通事件裁定                  八十九年度交聲字第一一號
    受 處 分人
    即 異 議人  甲○○
右列受處分人因違反道路交通管理處罰條例案件，對於交通部公路局新竹區監理所桃
園監理站民國八十八年十二月二十四日桃監裁字第０三０五八０二號違反道路交通管
理事件裁決書所為之處分聲明異議，本院裁定如左：
        主  文
原處分撤銷。
甲○○不罰。
        理  由
一、按受處分人之聲明異議有理由者，交通法庭應以裁定將原處分經聲明異議之部分
    撤銷，道路交通案件處理辦法第二十條前段定有明文。
二、本件交通部公路局新竹區監理所桃園監理站以受處分人甲○○於八十七年九月三
    十日十一時三十分許，駕駛車號ＦＡ─０六九號營業用大客車，行至桃園縣龜山
    鄉○○路○段六五０號中油加油站前，疏未注意前方肇事致被害人王淑娟死亡，
    故依道路交通管理處罰條例第六十一條第一項第四款、第六十七條第三項規定，
    處甲○○吊銷駕駛執照，一年內不得考領。異議人具狀陳稱：本件事故非因其駕
    車未保持安全間距，超越被害人機車而發生擦撞事故，且其駕車並無過失等語。
三、按汽車駕駛人，駕駛汽車有左列情形之一者，吊銷其駕駛執照：四、違反道路交
    通規則，因而肇事致人死亡者；汽車駕駛人，曾因本條例其他各條規定吊銷駕駛
    執照者，一年內不得考領駕駛執照，道路交通管理處罰條例第六十一條第一項第
    四款、第六十七條第三項分別定有明文。經查，異議人固有於右揭時、地肇事致
    被害人王淑娟死亡，經台灣桃園地方法院檢察署檢察官以被告涉犯業務過失致死
    罪聲請簡易判決處刑（八十八年度偵字第一０四一一號），經本院中壢簡易庭於
    八十八年十一月三十日以八十八年度壢交簡字第一０三號第一審簡易判決判處被
    告罪刑，惟經異議人提起上訴後，本院管轄第二審合議庭改依通常程序審理（八
    十九年度交簡上字第一一號）以：（一）證人即處理本件交通事故之桃園縣警察
    局龜山分局龜山派出所警員黃聖恭於證稱：伊處理完現場後，向地檢署報驗，再
    將肇事車輛暫停放在中油加油站內，並於當日下午由檢察官進行勘驗，發現大客
    車右前輪蓋有新擦痕，而停放在路旁車號ＫＶ─四九三九號自小客車本身有許多
    擦痕，伊僅就可疑擦痕拍照，伊並向加油站員工查證得知被害人係加油後騎機車
    離開，但加油工未目擊車禍經過，故伊未製作該份筆錄，且現場現已重鋪柏油，
    原有地面噴漆已不存在等語，另據卷附之警製偵查報告表及車輛勘驗照片十五幀
    所示，大客車右前輪輪弧蓋上之新擦痕，係沿輪弧蓋往下（後）延伸至右前車輪
    後之車身下方處，是被害人騎乘機車與異議人所駕駛之大客車之擦撞點，顯係位
    於大客車右前輪輪弧處，且碰撞後機車係沿著大客車車體往下傾倒等情，洵堪認
    定。（二）又目擊證人即乘客劉有儀證稱：渠當時係坐在司機後方第一個座位，
    位置較高，視線良好，當大客車行經至加油站出口處，伊看見右側約十公尺處，
    被害人騎機車快速從加油站內衝出，異議人有按喇叭並踩煞車，渠從大客車之右
    後照鏡看見兩車碰撞，當時機車行進方向與客運車幾乎是垂直等語，又據警製之
    交通事故調查報告表之現場圖所示，機車倒地後往前斜滑至路旁車號ＫＶ─四九
    三九號自小客車旁之刮地痕，長約六點七公尺，而前開自小客車距後方加油站出
    口處尚有十三點九五公尺。基此，機車與大客車擦撞倒地之刮地痕起點距後方加
    油站出口則約有七點二五公尺，是被害人機車與大客車發生擦撞時，大客車（右
    前輪）顯已超過該加油站出口處；再者，觀諸卷附之現場照片十一幀所示，現場
    遺留之煞車痕混含被害人血跡痕，長約為七點二公尺，係筆直往前之煞車痕，並
    無往旁偏駛之現象，足見異議人係保持直線之行車動線且超過加油站出口處才與
    被害人機車發生擦撞無訛。則本件交通事故之肇事經過，顯非如公訴意旨指述係
    異議人駕駛大客車超越同向被害人之機車，因未保持安全間距，而發生擦撞之事
    故甚明。（三）按汽車行經公共場所出入口時，均應減速慢行，作隨時停車準備
    ，道路交通安全規則第九十三條第一項第四款固定有明文，惟此項規定係為避免
    在人車進出頻繁之公共場所出入口處發生碰撞，而課予汽車駕駛人應盡之特別注
    意義務，汽車駕駛人倘已駛離該出入口處，前開發生碰撞危險性已不存在，除適
    用一般性之交通安全規則外，自不得再苛責汽車駕駛人盡前開注意義務，殆無疑
    義。從而，被告駕駛大客車車頭已駛過前開加油站出口處，始與被害人騎乘機車
    發生擦撞等情，前已詳述，是研判本件肇事責任歸屬自無前開道路交通安全規則
    之適用。況且肇事當時大客車車體跨駛在內、外側車道線上（白虛線），並非全
    部車身均在外側車道內，且右車輪距右側邊線尚有一點七五公尺，此觀卷附交通
    事故調查報告表之現場圖即明，而異議人當時駕車速度並未超過該路段四十公里
    之速限，復有行車紀錄表一紙附卷可佐，是綜觀異議人與被害人行車動向而論，
    被害人騎機車從右側衝撞距邊線有相當距離（一點七五公尺）之大客車右前輪輪
    弧，顯已超出異議人所能防範之範疇，被告既無從預測被害人貿然騎機車衝撞之
    舉措，則異議人對於該項不可知之違規行為顯無預防之義務，且其駕駛大客車行
    為亦未違反道路交通安全規則，是異議人對於本件車禍發生顯無過失可言。（四
    ）至於，台灣省桃園縣區車輛行車事故鑑定委員會八十八年十月十五日（八八）
    桃鑑字第八八０二九號函暨附之鑑定意見書所載：異議人駕駛營大客車未與前車
    左側保持半公尺以上安全間距自後超越為肇事主因云云，而台灣省車輛行車事故
    覆議委員會八十八年六月十四日交覆字第八八０一三四號函，除維持原鑑定意見
    ，並認為異議人駕駛營大客車行經加油站出入口處未減速慢行，且超越機車時未
    保持行車安全間隔擦撞右側機車為肇事原因，被害人無肇事因素，田毓森（按係
    車號ＫＶ─四九三九號自小客車車主）未儘靠右停車，有違規定云云（見相卷第
    七十一頁、第七十七頁），顯均未斟酌目擊證人劉有儀證述被害人騎機車直接衝
    撞大客車之事實，況且以異議人直線之行車動向，除非被害人騎機車衝撞異議人
    之大客車，否則大客車車身（右前輪）根本不可能擦撞同向之被害人機車，是前
    開二份鑑定意見書，咸認定異議人未保持安全間距擦撞同向被害人機車，為肇事
    主因云云，顯已悖離事故發生之始末，而遽以臆測方式所為之鑑定報告，自不得
    援引前開顯有疑義之鑑定報告，資為不利被告之證據。綜上各節，認本件異議人
    駕車行經該處遭被害人騎機車衝撞，雖造成被害人死亡之結果，惟異議人駕車行
    為並無違反道路交通安全規則，顯無不當駕駛之過失行為存在，復查無其他具體
    事證足資證明異議人確有業務過失致死罪嫌，將原判決撤銷改判，並為異議人無
    罪之諭知等情，業經本院調取本院八十九年度交簡上字第一一號刑事案卷核閱無
    訛，並有該刑事判決一件在卷可按。本件異議人既非違反道路交通規則，因而肇
    事致人死亡者，即與道路交通管理處罰條例第六十一條第一項第四款規定不合，
    交通部公路局新竹區監理所桃園監理站遽行裁處異議人吊銷駕駛執照一年內不得
    考領，容有未洽，應認異議人之異議為有理由，爰依法撤銷原處分，並諭知異議
    人即受處分人不罰之裁定。
據上論斷，應依道路交通案件處理辦法第二十條前段，裁定如主文。
中      華      民      國    八十九    年      六      月     十二     日
                                臺灣桃園地方法院交通法庭
                                        法  官  熊  祥  雲
右正本證明與原本無異。
如不服本裁定，應於裁定送達後五日內向本院提出抗告狀。
                                        書記官  沈  秀  珍
中        華        民        國   八十九   年   六   月    十二    日


司法院資訊處製作；財團法人民間司法改革基金會備份。
